臺灣板橋地方法院交通事件裁定　　　　99年度交聲字第2605號
原處分機關　交通部公路總局臺北區監理所
異　議　人
即受處分人　周紅富
上列異議人即受處分人因違反道路交通管理處罰條例案件，對於
交通部公路總局臺北區監理所99年8 月17日所為之處分（原處分
案號：北監自裁字第裁40-C00000000號），聲明異議，本院裁定
如下：
    主  文
原處分撤銷。
周紅富汽車駕駛人，駕駛汽車經測試檢定酒精濃度超過規定標準
，應吊扣小型車普通駕駛執照貳拾肆個月，並應接受道路交通安
全講習。
    理  由
一、原處分機關係以異議人即受處分人周紅富於民國99年8 月14
    日晚上8 時59分許，酒後駕駛車號5050-VD 號自用小客車，
    行經臺北縣泰山鄉（現改制為「新北市泰山區○○○○路2
    段63號前時，肇事致人受傷，經警檢測酒精濃度，測得其呼
    氣酒精濃度達每公升1.03毫克，超過規定標準值，經警舉發
    違規移送，因依道路交通管理處罰條例第35條第1 項第1 款
    ，裁處罰鍰新臺幣四萬九千五百元，並吊扣駕駛執照二十四
    個月，施以道路交通安全講習。
二、本件異議人即受處分人周紅富具狀陳稱：伊因本件酒後違規
    駕駛上開自用小客車之事實，經原處分機關處罰須執行吊扣
    駕駛執照二年之處分，而伊本人係持職業大貨車駕駛執照工
    作謀生，如被吊扣，勢必無法維生，爰提出聲明異議等語。
    經查：
    (一)按本件異議人即受處分人酒後駕車只有一個交通違規行為
      ，且有關其處罰效果之罰鍰、吊扣駕駛執照與施以道路交
      通安全講習等與該交通違規行為是否存在均無從分離。法
      院審理時應先確定受處分人是否確有交通違規行為事實，
      再決定原處分機關所適用之法律有無錯誤。從而，受處分
      人於聲明異議狀雖僅記載就吊扣駕駛執照部分聲明異議，
      其餘部分並未提及，惟該罰鍰及施以道路交通安全講習部
      分與其交通違規行為是否存在既無從分離，法院自應併予
      審理，合先敘明（參照臺灣高等法院暨所屬法院98年法律
      座談會刑事類提案第23號研討結果意見）。
    (二)次按行政罰法第26條規定：「一行為同時觸犯刑事法律及
      違反行政法上義務規定者，依刑事法律處罰之。但其行為
      應處以其他種類行政罰或得沒入之物而未經法院宣告沒收
      者，亦得裁處之。」「前項行為如經不起訴處分或為無罪
      、免訴、不受理、不付審理之裁判確定者，得依違反行政
      法上義務規定裁處之」，此即所謂一事不二罰原則；因此
      一行為同時觸犯刑事法律及違反行政法上義務規定時，由
      於刑罰（包括自由刑、罰金刑）與行政罰（罰鍰）同屬對
      不法行為之制裁，而刑罰之懲罰作用較強，故依刑事法律
      處罰，即足資警惕時，實無一事二罰再處行政罰之必要，
      且刑事法律處罰，由法院依法定程序為之，較符合正當法
      律秩序，應予優先適用，但罰鍰以外之沒入或其他種類行
      政罰（指裁罰性之不利處分，包括限制或禁止行為之吊扣
      證照處分），因兼具維護公共秩序之作用，為達行政目的
      ，行政機關仍得併予裁處。且按汽車駕駛人，駕駛汽車經
      測試檢定，有酒精濃度超過規定標準之情形，同時違反刑
      事法律，經裁判確定處以罰金低於本條例第92條第3 項所
      訂最低罰鍰基準規定者，應依本條例裁決繳納不足最低罰
      鍰之部分，道路交通管理處罰條例第35條第8 項亦定有明
      文。依上規定，足見汽車駕駛人酒後駕車之違規行為，如
      同時違反刑事法律，就罰鍰部分之行政罰，除刑事法律裁
      判確定處以之罰金低於道路交通管理處罰條例規定之最低
      罰鍰基準，原處分機關得以再裁罰不足之罰鍰外，即不得
      再予裁處罰鍰。
    (三)查本件異議人上揭原處分機關所認其酒後駕車之違規事實
      ，為異議人所不爭執，且有臺北縣政府警察局北縣警交大
      字第C00000000 號舉發違反道路交通管理事件通知單影本
      1 紙在卷可稽，堪認屬實無訛。又本件異議人於上揭時地
      酒後違規駕車之同一事實，復因同時涉犯刑法第185 條之
      3 之酒後不能安全駕駛之公共危險罪，業經檢察官聲請簡
      易判決處刑，由本院於以99年度交簡字第4572號判決，判
      處罰金新臺幣九萬元，於99年10月11日確定在案，有上開
      判決、臺灣高等法院被告前案紀錄表等在卷可按。從而，
      依上述說明，異議人上開酒後駕車違規行為，既已經刑事
      判決判處罰金新臺幣九萬元確定，其罰金金額並未低於道
      路交通管理處罰條例第92條第3 項所訂最低罰鍰基準規定
      ，自無再依該條例裁處罰鍰之必要，而原處分機關仍逕依
      道路交通管理處罰條例規定裁處異議人罰鍰四萬九千五百
      元，即顯與行政罰法第26條第2 項之規定意旨有違，難認
      允當，是本件原處分關於罰鍰部分，異議人之異議雖未提
      及，惟既有上述違法可議之處，自應併予審究後撤銷，不
      予裁罰。
    (四)又按道路交通管理處罰條例第68條於94年12月14日修正，
      並自95年3 月1 日施行，修正前規定：「汽車駕駛人，因
      違反本條例及道路交通安全規則之規定，受吊扣或吊銷駕
      駛執照處分時，吊扣或吊銷其持有各級車類之駕駛執照」
      ，修正後規定：「汽車駕駛人，因違反本條例及道路交通
      安全規則之規定，受吊銷駕駛執照處分時，吊銷其持有各
      級車類之駕駛執照」（其後復於99年5 月5 日修正，增訂
      第2 項「領有汽車駕駛執照之汽車駕駛人，除駕駛聯結車
      、大客車、大貨車外之非其駕駛執照種類之車輛，違反本
      條例及道路交通安全規則之規定，應受吊扣駕駛執照情形
      時，無因而肇事致人受傷或重傷者，記違規點數五點。但
      一年內違規點數共達六點以上或再次應受吊扣駕駛執照情
      形者，併依原違反本條例應受吊扣駕駛執照處分規定，吊
      扣其駕駛執照。」之規定，並經行政院命令自99年9 月1
      日施行），將原規定之吊扣行為人所持有之各級車類駕駛
      執照等規定刪除，考其修正理由，乃舊法將違規駕駛人所
      持有各級車類之駕駛執照一併吊扣，失之過酷，影響人民
      工作及生活甚鉅，故修正後乃規定吊扣駕駛執照處分時，
      不再吊扣其持有各級車類之駕駛執照，僅得吊扣違規或違
      法當時所駕駛車種之駕駛執照（參照臺灣高等法院暨所屬
      法院97年法律座談會刑事類提案第40號、98年法律座談會
      刑事類提案第23號等研討結果意見）。本件異議人即受處
      分人，先後領有普通小型車、普通大貨車、職業大貨車等
      駕駛執照，有其汽車駕照基本資料在卷可參，本件其酒後
      駕駛自用小客車違反交通法令，依法所受之處分應僅為限
      制其駕駛普通小型車之權利，而非限制其駕駛職業大貨車
      之權利；至於實際執行面，可由交通主管機關於職業大貨
      車駕駛執照上或電腦檔存資料，註記吊扣普通小型車駕駛
      執照，而為限制車類級別之駕駛資格，尚不得因受處分人
      無較低等級之駕駛執照可供吊扣，即率爾代以吊扣較高等
      級之駕駛執照或完全不予處罰。原處分機關就此吊扣駕駛
      執照處罰部分，未載明係吊扣異議人何車類級別之駕駛資
      格，尚有未洽，是異議人此部分異議之聲明尚非無理由。
      至原處分關於裁處異議人施以道安講習部分，則屬行政罰
      法第26條第1 項但書之其他種類行政裁罰，依上述說明，
      於法則尚無不合。又按聲明異議，屬一種司法救濟途徑，
      由法院審查受處分人所涉之違規事實是否成立，及原處分
      所適用之法條是否正確、裁罰是否適當，因法院負有司法
      審查之作用，對原處分失當時，應自為處分，綜上所述，
      本件異議人雖僅就吊扣駕照部分聲明異議，惟宜就罰鍰、
      吊扣駕駛執照及施以安全講習等處罰效果，一併重新諭知
      （參照臺灣高等法院暨所屬法院98年法律座談會刑事類提
      案第23號研討結果意見）。爰將原處分撤銷，另依上揭規
      定及說明，裁處諭知如主文第二項所示。
三、據上論結，應依道路交通事件處理辦法第19條規定（原「道
    路交通案件處理辦法」，已於99年10月26日修正發布，並自
    同年月28日施行，原法規名稱修正為「道路交通事件處理辦
    法」，該辦法原第20條規定，亦變更條次及修正「交通法庭
    」之條文用語為「法院」），裁定如主文。
中    華    民    國   100    年    1     月    28    日
                        交通法庭  法  官  彭  全  曄
以上正本證明與原本無異。
如不服本裁定應於送達後5日內向本院提出抗告狀。
                                  書記官  蘇  宥  維
中    華    民    國   100    年    1     月    28    日